臺灣高等法院臺中分院刑事裁定　
110年度毒抗字第679號
抗  告  人  
即  被  告  佘天祥
上列抗告人因違反毒品危害防制條例案件，經檢察官聲請強制戒
治（聲請案號：臺灣臺中地方檢察署110年度聲戒字第89號；偵
查案號：109年度毒偵字第2915、3307、3810、4101、4259號）
，不服臺灣臺中地方法院中華民國110年4月28日刑事裁定（110
年度毒聲字第666號），提起抗告，本院裁定如下：
    主  文
抗告駁回。
    理  由
一、抗告人即被告甲○○（下稱抗告人）因施用第二級毒品案件，
    前經臺灣臺中地方法院依檢察官之聲請以109年度毒聲字第4
    19號裁定抗告人應執行觀察、勒戒，嗣經依民國000年0月00
    日生效之修正後評估標準紀錄表而為評估，認有繼續施用毒
    品之傾向，由原裁定法院法官依檢察官之聲請，於110年4月
    28日以110年度毒聲字第666號裁定抗告人令入戒治處所強制
    戒治，其期間為陸個月以上，至無繼續強制戒治之必要為止
    ，但最長不得逾壹年（下稱原裁定）；抗告人不服原裁定，
    於法定期間內提起抗告，先予說明。
二、抗告意旨略以：抗告人接受治療前已有接受戒癮治療之門診
    ，且依最高法院大法庭裁定變更適用觀察勒戒處遇之對象及
    頻率，此為法務部與衛生福利部及學者研議修正，110年3月
    26日已修正公布「有無繼續施用毒品傾向評估標準」就評分
    項目、前科紀錄已有調整。法院應依修正後「有無繼續施用
    毒品傾向評估標準」重新評估做出適法裁判，以維權益云云
    。
三、經查：
  ㈠按觀察、勒戒後，檢察官或少年法院（地方法院少年法庭）
    依據勒戒處所之陳報，認受觀察、勒戒人有繼續施用毒品傾
    向者，檢察官應聲請法院裁定或由少年法院（地方法院少年
    法庭）裁定令入戒治處所強制戒治，其期間為6個月以上，
    至無繼續強制戒治之必要為止，但最長不得逾1年，毒品危
    害防制條例第20條第2項後段定有明文。又關於有無繼續施
    用毒品傾向之評估標準，法務部業於110年3月26日以法矯字
    第11006001760號函修正頒布「有無繼續施用毒品傾向評估
    標準紀錄表」、「有無繼續施用毒品傾向評估標準評分說明
    手冊」。申言之，此項評估標準，依前揭「有無繼續施用毒
    品傾向評估標準評分說明手冊」規定，係以前科紀錄與行為
    表現、臨床評估、社會穩定度三項合併計算分數，每一大項
    皆有靜態因子與動態因子。先以靜態因子分數評分，靜態因
    子分數總分在60分（含）以上為「有繼續施用毒品傾向」；
    60分以下，與動態因子分數相加，如果總分在60分（含）以
    上，為「有繼續施用毒品傾向」；又評估標準紀錄表及說明
    手冊中「前科紀錄與行為表現」第1題及第3題之計分方式修
    正如下（餘無修正）：㈠第1項「毒品犯罪相關司法紀錄」：
    計分方式修正為每筆（次）5分，總分上限為10分；㈡第3項
    「其他犯罪相關紀錄」：計分方式修正為每筆（次）2分，
    總分上限為10分。是有無繼續施用毒品傾向，係依具體個案
    之臨床實務及相關事證等情綜合判定，有其相當之專業依據
    及標準，且涉及專門醫學，為具有科學驗證所得之結論，非
    僅屬理論之闡述。又衡酌強制戒治之目的，係為協助施用毒
    品者戒斷毒品之心癮及身癮所為之一種保安處分類型，而該
    評估標準係將與判斷有無繼續施用傾向之相關因素加以列舉
    及量化，適用於每一位受觀察、勒戒處分之人，具一致性、
    普遍性、客觀性，以利執法者判定受勒戒人有無繼續施用毒
    品傾向，倘其評估由形式上觀察，無擅斷或濫權等明顯不當
    情事，法院應予尊重。
　㈡本件抗告人於執行觀察、勒戒期間，經法務部○○○○○○○○附設
    勒戒處所據前開修正後之評估標準，對抗告人施以觀察勒戒
    評分結果，其中：⑴前科紀錄與行為表現部分合計為38分（
    有13筆毒品犯罪相關司法紀錄以上限10分計、首次毒品犯罪
    年齡為「20歲以下」計10分、有4筆其他犯罪相關紀錄計8分
    、入所時尿液毒品檢驗為「多種毒品反應」為10分，上開4
    項靜態因子合計為38分；所內行為表現之動態因子計0分）
    。⑵臨床評估部分合計為17分（有多重毒品濫用計0分、有合
    法物質菸品濫用計2分、無注射使用計0分、使用年數超過1
    年計10分，上開靜態因子合計為12分；無精神疾病計0分、
    臨床綜合評估為「偏重」計5分，上開動態因子合計為5分）
    。⑶社會穩定度部分合計為5分（工作為全職務粗工計0分，
    靜態因子合計0分；家人無濫用藥物計0分、入所後無家人訪
    視計5分、出所後與家人同住計0分，上開動態因子合計為5
    分）。以上前科紀錄與行為表現、臨床評估、社會穩定度總
    分合計為60分（靜態因子共計50分，動態因子共計10分），
    綜合判斷後認有繼續施用毒品傾向，有該所110年4月19日中
    戒所衛字第11010002640號函附有無繼續施用毒品傾向證明
    書、有無繼續施用毒品傾向評估標準紀錄表在卷可稽。而前
    述綜合判斷之結果，係由該所具相關專業知識經驗之醫師，
    依其本職學識，於抗告人觀察、勒戒期間，就其過往前科紀
    錄與行為表現、臨床評估及社會穩定度等因素所為之綜合判
    斷，具有科學驗證所得之結論，且由形式上觀察，並無擅斷
    或濫權等明顯不當之情事，自得資為判斷抗告人有無繼續施
    用毒品傾向之證明。
  ㈢抗告意旨雖以其前已有戒癮治療門診，且110年3月26日修正
    之「有無繼續施用毒品傾向評估標準」評分項目、前科紀錄
    已有調整置辯。惟被告毒品前科紛繁，並無前經檢察官緩起
    訴處分戒癮治療之紀錄，有其臺灣高等法院被告前案紀錄表
    可參。又本件經勒戒處所人員係依據上開修正後之評估標準
    予以評分，就抗告人前揭「有無繼續施用評估標準紀錄表」
    記載，其中「毒品犯罪相關司法紀錄」有13筆，每筆5分，
    計65分；「其他犯罪相關紀錄」有4筆，每筆2分，計8分，
    而依修正後之評估標準，就「毒品犯罪相關司法紀錄」逾上
    限10分部分，僅加計至上限10分，其餘評分標準之配分，亦
    核無不合，該所經評定結果認抗告人總分合計為60分，判定
    有繼續施用毒品之傾向，自屬有據。抗告意旨認勒戒處所仍
    係依修正前之「有無繼續施用毒品傾向評估標準」而為評估
    有無繼續施用毒品傾向，容有誤會。從而，原審依檢察官之
    聲請，依毒品危害防制條例第20條第2項後段規定，裁定抗
    告人令入戒治處所施以強制戒治，於法即無不合。抗告意旨
    執上開情詞提起抗告，為無理由。
四、綜上所述，原審法院依檢察官之聲請，裁定令抗告人入戒治
    處所施以強制戒治，其期間為6個月以上，至無繼續強制戒
    治之必要為止，但最長不得逾1年，應屬有據。抗告人提起
    本件抗告，核無理由，應予駁回。
五、依刑事訴訟法第412條，裁定如主文。
中　　華　　民　　國　　110 　年　　5 　　月　　27　　日
                  刑事第十二庭  審判長法　官  張國忠
                                      法　官  李雅俐
                                      法　官  陳  葳
以上正本證明與原本無異。　　　　　　　　　　　　　　　　
不得再抗告。
                                      書記官  蔡皓凡

中　　華　　民　　國　　110 　年　　5 　　月　　27　　日